【裁判字號】    95,上訴,1139
【裁判日期】    950731
【裁判案由】    違反毒品危害防制條例
【裁判全文】
臺灣高等法院高雄分院刑事判決        95年度上訴字第1139號
上  訴  人  臺灣高雄地方法院檢察署檢察官
被      告  甲○○
上列上訴人因被告違反毒品危害防制條例案件，不服臺灣高雄地
方法院95年度訴字第432 號中華民國95年4 月28日第一審判決（
起訴案號：臺灣高雄地方法院檢察署95年度毒偵字第71號），提
起上訴（併案審理案號：同署95年度毒偵字第4702號），本院判
決如下：
    主  文
原判決撤銷。
甲○○連續施用第一級毒品，處有期徒刑壹年；又連續施用第二
級毒品，處有期徒刑陸月。應執行有期徒刑壹年肆月。
    事  實
一、甲○○前於民國93年間，因施用毒品案件，經台灣高雄地方
    法院以93年度毒聲字第1738號裁定送觀察、勒戒後，認無繼
    續施用毒品傾向，於93年12月29日觀察勒戒執行完畢，而自
    臺灣高雄看守所附設勒戒處所釋放，並由臺灣高雄地方法院
    檢察署檢察官，以93年度毒偵緝字第676 號為不起訴處分確
    定。詎仍不知悔改，竟於觀察勒戒執行完畢釋放後5 年內，
    復分別基於施用第一、二級毒品之概括犯意，連續自94年3
    月下旬某日起，至同年6 月23日止，及自94年12月下旬某日
    起，至95年1 月14日上午10時許止，在其位於高雄縣林園鄉
    ○○○路24巷26弄3 號住處房間內，以針筒注射之方式，施
    用第一級毒品海洛因多次。另連續自94年5 月下旬某日起，
    至同年6 月27日止，及自94年12月下旬某日起，至95年1 月
    14日上午10時許止，在上揭住處房間內，以將第二級毒品甲
    基安非他命置於玻璃球內，予以燒烤後，吸食含有甲基安非
    他命成分煙氣之方式，施用第二級毒品甲基安非他命多次。
    嗣先後於：(一)94年6 月24日17時20分許，因甲○○接獲警局
    通知，至高雄縣政府警察局林園分局採尿送驗，始獲上情；
    (二)95年1 月16日18時15分許，因接獲警局驗尿通知經採尿送
    驗，始知上情。
二、案經高雄縣政府警察局林園分局先後報告臺灣高雄地方法院
    檢察署檢察官偵查起訴及移送併案審理。
    理  由
壹、程序部分：
    本件被告甲○○所犯係死刑、無期徒刑、最輕本刑為3 年以
    上有期徒刑以外之罪，被告就被訴事實為有罪之陳述，經本
    院告知簡式審判程序之旨，並聽取公訴人及被告之意見後，
    認為適宜進行簡式審判程序，依刑事訴訟法第273 條之1 第
    1 項規定，裁定進行簡式審判程序，合先敘明。
貳、實體部分：
一、上揭連續施用第一、二級毒品之事實，業據被告於本院審理
    時坦承不諱，且被告二次為警查獲採集之尿液送驗結果，均
    呈現嗎啡及甲基安非他命陽性反應，此有長榮大學94年7 月
    7 日、95年1 月24日確認報告暨列管毒品人口尿液檢體採集
    送驗紀錄表各1 份附卷可稽，是被告連續施用第一級毒品海
    洛因及連續施用第二級毒品甲基安非他命之犯行，應堪認定
    。
二、被告前於93年間，因施用毒品案件，經台灣高雄地方法院以
    93年度毒聲字第1738號裁定送觀察、勒戒後，認無繼續施用
    毒品傾向，於93年12月29日觀察勒戒執行完畢，而自臺灣高
    雄看守所附設勒戒處所釋放，並由臺灣高雄地方法院檢察署
    檢察官，以93年度毒偵緝字第676 號為不起訴處分確定等情
    ，有臺灣高等法院被告前案紀錄表1 份在卷可攷，其於前案
    觀察勒戒執行完畢釋放後，5 年內再犯毒品危害防制條例第
    10條第1 、2 項之罪，應依毒品危害防制條例第23條第2 項
    之規定，予以處罰。
三、核被告所為，係犯毒品危害防制條例第10條第1 項之施用第
    一級毒品罪、同條例第10條第2 項之施用第二級毒品罪。被
    告持有第一、二級毒品後進而施用，其持有之低度行為均應
    為施用之高度行為所吸收，故均不另論其持有毒品罪。又被
    告先後多次分別施用第一級毒品海洛因及第二級毒品甲基安
    非他命之行為，均時間緊接，犯罪構成要件相同，顯係分別
    基於概括之犯意反覆為之，均為連續犯，各應依刑法第56條
    之規定，論以一施用第一級毒品罪及一施用第二級毒品罪，
    並各應依法加重其刑。又被告行為後，刑法第56條連續犯之
    規定，業於94年1 月7 日修正公布刪除，並於95年7 月1 日
    施行，則被告之犯行，因行為後新法業已刪除連續犯之規定
    ，此刪除雖非犯罪構成要件之變更，但顯已影響行為人刑罰
    之法律效果，自屬法律有變更，依新法第2 條第1 項規定，
    比較新、舊法結果，仍應適用較有利於被告之行為時法律即
    舊法論以連續犯（最高法院95年第8 次刑事庭會議決議參照
    ）。公訴意旨雖僅就被告自94年4 月下旬某日起至同年6 月
    24日17時20分回溯24小時內之某時許止之連續施用第一級毒
    品，以及94年5 月下旬某日起至同年6 月24日17時20分回溯
    24小時內某時止之連續施用第二級毒品部分，提起公訴，漏
    未就被告其餘施用第一、二級毒品部分，一併起訴，然未經
    起訴部分與起訴並經本案論罪科刑部分，具有連續犯之裁判
    上一罪關係，而為起訴效力所及，本院自得併為審理。被告
    所犯上開連續施用第一級毒品及連續施用第二級毒品之二罪
    間，犯意各別，行為互殊，應予分論併罰。
四、原審據以論處被告罪刑，固非無見；惟查：原審未及就被告
    自94年12月下旬某日起至95年1 月14日上午10時許止，分別
    施用第一級毒品及第二級毒品之犯行，併予審酌，尚有未洽
    。檢察官以此部分與起訴部分有連續犯之裁判上一罪關係，
    為起訴效力之所及，原審就此部分未及併予審酌，指摘原判
    決不當，為有理由，自應由本院將原判決撤銷改判。審酌被
    告前因施用毒品案件，經勒戒、觀察，由檢察官為不起訴處
    分確定後，此有前開被告前案紀錄表1 紙在卷足憑，卻仍不
    知悛悔，不思戒除惡習，竟再次施用毒品自戕其身，顯然缺
    乏戒絕毒品之決心，惟其行為尚未害及他人及其犯後坦承犯
    行，態度尚稱良好等一切情狀，分別量處如主文第2 項所示
    之刑，並定其應執行之刑。又被告行為後，刑法第51條業於
    民國94年1 月7 日修正公布，並於95年7 月1 日施行，修正
    前刑法第51條規定：「數罪併罰，分別宣告其罪之刑，依左
    列各款定其應執行者：」其中第5 款規定：「宣告多數有期
    徒刑者，於各刑中之最長期以上，各刑合併之刑期以下，定
    其刑期。但不得逾20年。」修正後刑法第51條第5 款規定：
    「宣告多數有期徒刑者，於各刑中之最長期以上，各刑合併
    之刑期以下，定其刑期。但不得逾30年。」比較結果，修正
    後刑法並非較有利於行為人，依刑法第2 條第1 項前段之規
    定，仍應依修正前刑法，定其應執行之刑。
據上論結，應依刑事訴訟法第369 條第1 項前段、第364 條、第
299 條第1 項前段、第273 條之1 第1 項，毒品危害防制條例第
10條第1 項、第2 項，刑法第2 條第1 項、第11條、修正前刑法
第56條、第51條第5 款，判決如主文。
本案經檢察官王登榮到庭執行職務。
中    華    民    國    95    年    7     月    31    日
                  刑事第六庭  審判長法  官  王光照
                                    法  官  張盛喜
                                    法  官  李璧君
以上正本證明與原本無異。
施用第一級毒品部分如不服本判決應於收受本判決後10日內向本
院提出上訴書狀，其未敘述上訴理由者，並得於提起上訴後10日
內向本院補提理由書狀（均須按他造當事人之人數附繕本）「切
勿逕送上級法院」。
其他不得上訴。
中    華    民    國    95    年    8     月    1     日
                                    書記官  唐奇燕
附錄本件判決論罪科刑法條：
毒品危害防制條例第10條
施用第一級毒品者，處6月以上5年以下有期徒刑。
施用第二級毒品者，處3年以下有期徒刑。


司法院資訊處製作；財團法人民間司法改革基金會備份。
